【裁判字號】    95,訴,398
【裁判日期】    951121
【裁判案由】    損害賠償
【裁判全文】
臺灣臺北地方法院民事判決               95年度訴字第398號
原      告  乙○○
訴訟代理人  李學權律師
被      告  聯華電信股份有限公司
法定代理人  甲○○
訴訟代理人  江俊賢律師
複  代理人  謝伊婷律師
上列當事人間請求損害賠償事件，本院於民國95年11月7日言詞
辯論終結，判決如下：
    主      文
被告應給付原告新台幣肆佰拾萬肆仟佰陸拾伍元，及自民
國九十年七月六日起至清償日止，按年息百分之五計算之利息。
原告其餘之訴駁回。
訴訟費用由被告負擔百分之九十六，餘由原告負擔。
本判決第一項於原告以新台幣壹佰肆拾伍萬元供擔保後，得假執
行；但被告如以新台幣肆佰拾萬肆仟佰陸拾伍元為原告預
供擔保，得免為假執行。
原告其餘假執行之聲請駁回。
    事實及理由
一、原告主張：訴外人台灣智網有限公司 (下稱台智公司) 於民
    國89年11月20日與被告簽訂call in 語音加值型電訊業務合
    作協議合約 (下稱系爭合約)，合作期間自89年12月1日起至
    90年11月30日止。其後兩造於90年1月1日依系爭合約第10條
    ，簽訂本約之附約，合作期間延長至91年11月30日止；如不
    擬續約，應在期限屆至前1 個月，以書面通知他方，否則視
    為雙方同意延續本合約期限1年，爾後亦同。嗣於90年5月14
    日，被告突以台智公司在線上時段中，插入中華通訊傳呼公
    司0951為首之門號廣告，並非被告所提供之0945為首之門號
    為理由，切斷台智公司與線上客戶間之連線，致使台智公司
    無法與客戶作線上call in語音服務。被告並於90年5月22日
    來函，片面指摘台智公司5 月14日所播放語音內容不當，損
    及被告形象，違背系爭合約，暫停提供訊話服務，並進一步
    要求議定新優惠合作條件及配合模式，但為台智公司所拒絕
    。其後台智公司以存證信函催告被告應履行系爭合約給付90
    年5 月1日至5月14日台智公司所應得款，並表示若不履行合
    約，將採取法律行動，惟被告仍置之不理。台智公司為減少
    營運成本及租金損失起見，乃於7 月10日向中華電信申請暫
    時拆機退租。台智公司乃起訴請求被告給付90 年5月份上半
    月拆款所得及5月份下半月至7月份之損失，其餘損失則予以
    保留。該案經一、二審判決 (本院90年度訴字第4564號、臺
    灣高等法院92年度上字第263號)被告應給付台智公司961,57
    2元及自90年7月6日起至清償日止按年息5% 計算之利息確定
    。後台智公司將系爭合約所生債權，全數讓與尼柯有限公司
    (下稱尼柯公司)，尼柯公司即就系爭合約90 年8月至11月30
    日4個月期間所失利益，另行起訴並保留附約1年期部分損失
    經一、二審審理，判決被告應給付尼柯公司1,424,242元及
    自90年7月6日起至清償日止按年息5%計算之利息確定（本院
    93年度訴字第697號、臺灣高等法院93年度上易字第755號）
    。嗣尼柯公司於94年10月28日將自台智公司受讓之債權轉讓
    與原告，經原告於94年11月1日以存證信函通知被告並催告
    清償，惟被告仍未置理。乃起訴請求自90年12月1日起至91
    年11月30日止所失利益，並聲明：(一)被告應給付原告4,
    499,665元，並自90年7月6日起至清償日止，按年息5%計算
    之利息。(二)願供擔保，請准予宣告假執行。
二、被告辯以：訴外人台智公司於89年12月29日，即另與中華國
    際通訊網路股份有限公司 (下稱中華國際公司) 簽訂一合作
    內容與被告合約相同之語音資訊業務合作契約，並於90 年2
    月20日起陸續取走其置於被告處之主機並移轉至中華國際公
    司，嗣90年3 月16日起至91年12月止，即連續不中斷地大量
    以彩色及黑白頁廣告中華國際0951及0941門號，其後再於同
    年4 月16日將僅存於台智公司主機所須與被告機房連線之T1
    專線遷移，此時台智公司即未再於媒體推廣被告之門號，且
    已移走全部置於被告機房主機設備，被告門號之call in 業
    務自然急速萎縮。更有甚者，台智公司於被告0945門號插撥
    語音宣告改為中華國際公司之0951門號。而台智公司上開之
    動作均發生在原告所稱「斷訊爭議」發生日90年5 月14日之
    前，被告雖於90年5月22日去函台智公司表示於前述5月14日
    起暫停提供服務，惟僅為宣示性質，此有該日每一時段均有
    台智公司與被告合作門號之使用者call in 紀錄可證，雖被
    告公司並未予以斷訊，但消費者卻因上開原因而早已大部分
    流向中華國際。此外，台智公司移轉財產予尼柯公司之合約
    時間係91年6 月30日，此時間與原告所稱之「斷訊爭議」發
    生日已相差1年以上，而且距台智公司於90年6月28日向中華
    電信申請拆除專線亦已逾1 年，則縱令台智公司有「遣散員
    工，將設備轉讓與尼柯公司」之行為，亦無法認定上開行為
    與被告公司有何因果關係。因被告公司並無違約斷訊之行為
    ，自無須對原告負「所失利益」之損害賠償責任。另縱無斷
    訊之爭議，但台智公司上開之行為已使其call in 業務之分
    鐘數急速銳減，是原告主張「可得預期之利益」，並無理由
    ，且所稱利益亦應扣除成本，乃聲明：(一)原告之訴駁回。
    (二)如受不利益判決，願供擔保請准宣告免為假執行。
三、兩造不爭執之事實：
(一)訴外人台智公司與被告於89年11月20日簽訂系爭合約，由台
    智公司提供系統建置及業務處理，並使用被告所提供可全區
    收容call in 之T1線路進行語音加值服務業務，其後雙方以
    各電話門號每分鐘幾元及通話分鐘總數等標準，作為每月拆
    款之依據，合作期間則自89年12月1日起至90 年11月30日止
    。嗣於90年1月1日雙方另簽訂系爭合約之附約，並由台智公
    司提供所屬三台系統主機予被告託管，並將合作期間延長一
    年至91年11月30日止 (見本院卷 (一)第11頁至第13頁)。
(二)訴外人台智公司於89年12月29日與中華國際公司簽訂合約書
    ，其係由中華國際公司提供網路系統、門號，由台智公司經
    營付費語音資訊服務，並由中華國際公司向消費者收取每分
    鐘5. 6元費用，嗣雙方再就收取之費用進行拆帳。台智公司
    從90年3 月16日起至91年12月止，即連續於「愛情青紅燈」
    雜誌刊登彩色及黑色頁廣告中華國際公司0951及0941之門號
    (見本院卷 (一)第131頁至第179頁)。
(三)訴外人台智公司於90 年1月起即依系爭合約之約定將3部IVR
    主機設備進駐被告於台北市○○路之機房，另1 台則則安裝
    於台智公司內。其後台智公司分別於同年2 月20日、26日發
    函自被告機房取回上開3部IVR主機，共減少17條T1專線之服
    務容量 (見本院卷 (一)第19頁至第20頁)。台智公司並向中
    華電信申請於同年5月4日將台智公司與被告機房連線之T1專
    線遷移，至該日後雙方設備間的專線僅剩2 條T1由被告機房
    連至台智公司。嗣於同年6 月28日台智公司乃向中華電信申
    請將雙方間僅剩2 條T1專線拆機退租 (見本院卷 (一)第232
    頁至第234頁)。
(四)系爭斷訊爭議之90年5 月14日，由中華電信向被告公司計費
    之通聯記錄記載，該日每一時段均有台智公司與被告合作門
    號之使用者call in之紀綠 (見本院卷 (一)第186頁至第231
    頁)。
(五)訴外人台智公司以被告應給付自90年5月14日起至7月份之拆
    款損失為由起訴請求，案經本院以90年度訴字4564號判決被
    告敗訴，嗣因被告上訴，臺灣高等法院以92年度上字第263
    號判決被告應給付台智公司961,572元，該案並於92年6月25
    日確定 (見本院卷 (一)第32頁至第46頁)。
(六)訴外人尼柯公司以受讓自台智公司對被告之債權人地位，於
    93年2月間起訴請求被告給付自90年8月1日起至11月30日止4
    個月之損害賠償，案經本院以93 年度訴字第697號判決被告
    敗訴，嗣因被告提起上訴，後經臺灣高等法院以93年度上易
    字第755號判決被告應給付尼柯公司1,424,242元而告確定。
    其後被告於94年2月間以民事訴訟法第497條、第496條第1項
    第1款為由提起再審之訴，惟經臺灣高等法院以94年度再易
    字第29號予以判決駁回 (見本院卷 (一)第67頁至第84頁)。
(七)訴外人尼柯公司分別於92年、94年間以債權人地位向本院聲
    請就被告之財產為執行，經本院以92 年執壬字第33746號、
    94年執壬字第9678號執行命令准予收取並執行終結在案 (見
    本院卷 (一)第50頁、第85頁)。
(八)訴外人尼柯公司於94年10月28日將自台智公司受讓有關對被
    告所簽訂之系爭合約權益，全部移轉予本件原告。嗣原告於
    94年11月1日以台北青田郵局第187號存證信函通知並催告被
    告清償展延所失之利益，被告並於同年月2 日收執該存證信
    函 (見本院卷 (一)第86頁、第87頁)。
(九)台智公司租用一條T1線路平均月租金為13,775元（見臺灣高
    等法院93年度上易字第755號卷第55頁）。
四、被告確有斷訊且已違約：
    被告係於90年5 月14日斷訊等情，未見被告於本院90年度訴
    字4564號、臺灣高等法院以92年度上字第263號案件中加以
    爭執，其雖於臺灣高等法院93年度上易字第755號案件中，
    抗辯並未實際斷訊云云，並於本院抗辯連線營業時間減少乃
    原告將業務移予中華國際公司所致，並提出台智公司與中華
    國際公司之合約書及台智公司所刊登之廣告為證。惟查：
(一)遍觀系爭合約與附約，均無台智公司不得於合約期間內不得
    與他人另簽訂合約之約定，準此，即便台智公司與中華國際
    公司另行簽訂合約書，經營與系爭合約及附約相同之業務，
    亦不必然即可推認台智公司係因與中華國際公司另有合約，
    方故意縮減其依系爭合約與被告合作之業務，並故意與90年
    7月4日發函被告請被告履行系爭合約，造成被告違反系爭合
    約之假象。況且上述台智公司與中華國際之合約係於89年12
    月29日簽訂，系爭合約係於同年11月20日簽訂，兩份合約所
    間隔之時間僅1月餘，而台智公司與被告依系爭合約於90年2
    月份、3月份、4月份之連線營業時間，分別長達 3,792,948
    分、2,195,717分、1,069,516分，此亦為被告所不爭執，上
    述時間雖有遞減之情形，惟台智公司若果有將設備移往中華
    國際公司之意圖，其為何於90年2月份及3月份仍有高達近38
    0萬分及220萬分之連線營業時間，而不於上述月份即將所有
    設備移往中華國際公司，並使連線營業時間劇減；此外，即
    便是90年4月份，連線營業時間亦高於系爭合約第4條第4款
    約定之5萬分，依系爭合約，台智公司亦非無利可圖，準此
    ，台智公司無蓄意造成被告違反系爭合約之必要，即堪認定
    ，是被告抗辯原告係蓄意抽離與被告之合作關係，以圖得較
    多之拆帳利益云云，即不可採。
(二)被告雖另抗辯台智公司於雙方合作關係中處於強勢主導地位
    ，被告無法悍然斷訊云云，惟被告就台智公司如何處於強勢
    主導地位，並未積極舉證以實其說，則其上述抗辯，即屬無
    據，而不可採；且台智公司曾於90年7月4日發函被告請其履
    行系爭合約等情，既據原告提出上述函文為證（見本院卷(一)
    第29頁），被告復不爭執該函文形式之真正，準此，被告即
    應依該函文履行系爭合約，或向台智公司為願意履約之意思
    表示，惟遍觀全卷，並未見被告依函文履約之事實或為願意
    履約之意思表示，準此，即堪認被告已違反系爭合約及附約
    。
(三)再者，被告初未於本院90年度訴字4564號、臺灣高等法院以
    92年度上字第263號案件中爭執其並未斷訊，後經於臺灣高
    等法院93年度上易字第755號案件中爭執，惟業經臺灣高等
    法院依90年度訴字第4564號案件中證人唐偉奇之證言等事實
    認定被告有斷訊之事實，並析論得心證之理由，本於訴訟上
    誠實信用之原則，被告再於本件中加以爭執，並謂證人葛伯
    瑞之證言不可採信云云，即有違誠信，而不足取。
五、系爭合約未於90年6月28日由台智公司主動終止：
    被告雖辯稱系爭合約已於90年6 月28日由台智公司主動終止
    云云，惟遍觀全卷及前案卷證，均未見台智公司有何終止系
    爭合約之意思表示，被告亦未舉證以實其說，是其上項抗辯
    ，即屬無據而不可採。至於台智公司於90年6月28日退租 T1
    專線，亦係因被告於90年5 月14日斷訊所致，於台智公司未
    明確向被告表達終止系爭合約之意思表示前，自不可單以上
    述退租之事實即推認台智公司有何終止系爭合約之意思表示
    ，系爭合約及附約並因台智公司之退租而終止。況且，被告
    亦不爭執其未依上述台智公司90年7月4日催告履約函履行系
    爭合約，在被告未依催告履約前，台智公司自無繼續租用T1
    之必要，自亦不可以台智公司前述退租T1之事實，即逕認台
    智公司已自行終止系爭合約並使系爭附約失效。
六、原告所得請求賠償之金額為4,334,365元：
    被告雖抗辯台智公司並無受有損害，台智公司所受損害乃因
    葛伯瑞所致，台智公司所受損害與被告斷訊無關云云，惟查
    ：
(一)被告於受台智公司上述函催後無何履行系爭合約之行為及未
    為繼續履約之意思表示既如前述，則台智公司因此無法依系
    爭合約及附約享受預期所可得拆帳款之利益，即不殆言，被
    告抗辯台智公司所失利益與其無因果關係云云，自不可採。
(二)又台智公司所受損害乃其依系爭合約及附約預期所得之利益
    ，既如上述，即與葛伯瑞是否掏空台智公司無涉，則被告關
    於葛伯瑞掏空台智公司之抗辯，亦非有理。
(三)另被告履行系爭合約之90年5月1日至同年月13日止，台智公
    司依系爭合約所得領取之拆帳款為160,262 元，既為被告所
    不爭執，則依最後履約情形預估台智公司所得期待之利益，
    即屬合理，準此，台智公司每日可得預期之利益，即應為12
    ,327.85 元，被告雖抗辯應以台智公司淨利計算所失利益云
    云，惟台智公司之淨利涉及其經營成本等，與其否確實預期
    利益損失無涉，是被告上項抗辯，自不可採。準此，原告依
    系爭附約主張自90 年12月1日起至91年11月30日止所失利益
    ，即應為4,499,665元（即12,327.85×365＝4,499,665，小
    數點以下四捨五入）。
(四)而台智公司租用T1平均每月之費用為13,775元等情，復未據
    被告於本案爭執，則依民法第216條第1項之規定，台智公司
    依系爭附約因損害所得12個月之利益165,300元（13,755 ×
    12＝165,300），即應予扣除。
(五)依上，原告所得請求賠償之金額即為4,334,365元（4,499,6
    65－165,300＝4,334,365）。
七、綜上所述，原告依債務不履行之法律關係請求被告賠償4,33
    4,365 元及自90年7月6日（即台智公司履約存證信函到達被
    告之翌日）起，按年息5%計算之利息，為有理由，應予准許
    ，其超過該部分之主張，洵屬無據，應予駁回。又就原告勝
    訴部分，兩造分別陳明願供擔保，聲請宣告假執行或免為假
    執行，核無不合，乃分別酌定相當擔保金額准許之。又原告
    敗訴之部分，假執行之聲請已失所依附，應併駁回。
八、因本案事證已臻明確，關於被告聲請調閱葛伯瑞犯罪之卷證
    及兩造其餘主張陳述及所提之證據，均不影響本院前述認定
    ，而無予審酌之必要，附此敘明。
九、訴訟費用負擔之依據：民事訴訟法第79條。
中    華    民    國    95    年    11    月    21    日
                    民事第三庭    法  官  詹駿鴻
以上正本係照原本作成
如對本判決上訴，須於判決送達後20日內向本院提出上訴狀
中    華    民    國    95    年    11    月    21    日
                                  書記官  官碧玲


司法院資訊處製作；財團法人民間司法改革基金會備份。
